【裁判字號】    88,易,2770
【裁判日期】    890313
【裁判案由】    傷害等
【裁判全文】
臺灣桃園地方法院刑事判決                        八十八年度易字第二七七號
    公  訴  人  臺灣桃園地方法院檢察署檢察官
    被      告  己○○
    選任辯護人  庚○○
右列被告因傷害等案件，經檢察官提起公訴（八十八年度偵字第一七○一五號），本
院判決如左：
        主  文
己○○無罪。
        理  由
一、公訴意旨略以：被告己○○係兆辰土木包工業（下稱兆辰土木）之負責人，承攬
    頂倫企業有限公司（下稱頂倫公司）在桃園縣平鎮市東勢里一二鄰二三之一號新
    建廠房工程後，於民國八十八年六月八日，再將其中模版工程部分，轉包給乙○○為負責人之龍旋工程實業有限公司（下稱龍旋公司）。因龍旋公司雇用之模版
    工人丁○○、甲○○於八十八年八月一日工地施工時，遭頂倫公司李姓監工斥罵
    滾出工地云云，乙○○乃於翌日下午二時許至工地探問原委，竟遭李姓監工怒斥
    滾蛋，並遭在場頂倫公司所僱監工唐○○毆打（業經公訴人另案簽結）。乙○○
    於八十八年八月五日上午九時許至工地查視，己○○向其表示欲談工程解約事宜
    ，乃帶至工地工務所內，己○○基於共同犯罪意思聯絡，即通知唐○○、徐○○
    到現場。乙○○甫表示若欲解約應結算工程款後，即遭唐○○、徐○○及其他姓
    名不詳男子三人共同毆打，致右額撕裂傷三公分血腫、右頭頂挫傷三公分、右肩
    右臂及右前臂挫傷血腫。右前胸挫傷五公分、左臂挫傷、右大腿、右膝、右腳三
    處挫傷、左大腿及左踝挫傷血腫五公分。己○○當場書寫「龍旋公司乙○○同意
    無條件撤廠」字樣，強要乙○○簽名，唐○○、徐○○在旁揚言若不簽字不准離
    去。己○○手持圓鍬脅迫若不從，要將乙○○活埋，使乙○○心生畏懼，被迫簽
    名同意解約，行無義務之事。己○○、唐○○、徐○○始派不詳姓名在場男子將
    乙○○送醫。其後，經乙○○告訴，因認被告己○○涉有刑法第三百零四條第一
    項、第二百七十七條第一項之罪嫌。
二、按犯罪事實應依證據認定之，無證據不得推定其犯罪事實，刑事訴訟法第一百五
    十四條定有明文。又告訴人之告訴，係以使被告受刑事訴追為目的，是其陳述是
    否與事實相符，仍應調查其他證據，以資審認。被害人之陳述倘尚有瑕疵，遽採
    為論罪科刑之根據，即難認為適法。（最高法院五十二年台上字第一三○○號、
    六十一年台上字第三○九九號判例參照）。本件公訴人認被告涉犯強制罪及傷害
    罪，無非係以告訴人乙○○之指訴、丙○○及丁○○之證詞及診斷證明書二紙、
    工程契約書一份資為論據。訊據被告己○○始終堅決否認有前開犯行，辯稱：伊
    並未毆打或教唆他人毆打乙○○，亦未曾持圓鍬及表示要將乙○○活埋等語而強
    迫乙○○簽署無條件撤廠同意書等語。
三、經查：【一】告訴人乙○○於本院審理時一再自承被告並未毆打伊，亦未手持圓
    鍬脅迫伊，表示若不簽「無條件撤廠同意書」即要將伊活埋等語（見本院八十九
    年一月十一日訊問筆錄、八十九年二月二十四日訊問筆錄），而觀諸其於本院審
    理時所稱：「打人的人我均不認識，人應是己○○叫來的，否則怎會有這些人。
    」（見本院八十八年十二月二十八日訊問筆錄）、「兩次打我的人皆非己○○，
    可能是己○○叫人來打我的。」等語（見本院八十九年一月十一日訊問筆錄），
    顯見告訴人就被告所為之指訴，純係基於臆測之詞。【二】第查，證人丁○○未
    曾目睹被告毆打告訴人，亦未見被告拿圓鍬及要告訴人簽名，業據其到庭結證屬
    實（見本院八十八年十二月二十八日訊問筆錄），雖其與另名證人何王建均證稱
    被告於八月五日有在案發現場，然渠等就出手毆打告訴人之人數以及被告所在位
    置所為證詞亦互有齟齬（參見本院八十八年十二月二十八日訊問筆錄），而具重
    大瑕疵，尚難遽資為不利被告之認定。況被告在場乙事縱係屬實，依證人李經國
    、黃盛相於本院審理時所結證稱：「（八十八年八月四日當晚上發生何事？）（
    均答：）因我們當晚去找己○○請款，至彭之家中。」、「（李經國答：）我們
    先到，對方較慢來，聽說工地有打架，請彭排解，彭說打架時不在場，不好處理
    。」、「（黃盛相答：）如李所述，被告彭請余自己去與對方協調。」等語（見
    八十九年一月十一日訊問筆錄），以及告訴人所陳稱：「八月二日中午，我有打
    電話請彭吃飯，請他出面調解我工人『王』、『張』被業主監工口角之事，監工
    姓『李』」、「是業主監工『唐』、『李』打我，他們非彭之監工，是『頂倫』
    之監工，我工人就去打他們二人。」（見本院八十九年一月十一日訊問筆錄）、
    「八月四日是希望彭能出面替我們調解糾紛。八十八年八月二日晚上，徐姓男子
    到我家向我表示頂倫公司要我撤廠，當日除徐姓男子，另有四人即打我那幾個人
    ，己○○不在那四個人之列。」（見本院八十九年一月二十五日訊問筆錄）、「
    （八月五日衝突何人打你？）姓徐及唐及其他姓徐帶來我不認識之人。彭自始至
    終都在旁邊看。姓『徐』及姓『唐』打我時，姓『徐』說我簽解約書要將我活埋
    ，是姓『徐』的叫人去拿圓鍬。」（見本院八十九年二月二十四日訊問筆錄）等
    語，與告訴人發生衝突者，顯非被告，否則告訴人當無多次請求被告出面調解其
    與「頂倫」公司員工間糾紛之理，至告訴人雖堅指被告曾書寫解約書云云，然卻
    未能提出任何積極證據以實其說，且證人即告訴人所偕同到庭請求本院訊問之吳
    賓丁，於本院審理時亦結證稱：打架時，伊與被告並未在警衛室內等語（見本院
    八十九年一月二十五日訊問筆錄），益徵告訴人上述臆測指訴，實屬無稽，委難
    採憑。【三】另證人丙○○到庭證稱：「‧‧‧我即向己○○表示要到地下室迴
    避，因我與兩造（按指被告與告訴人）都是朋友‧‧‧。」、「在八月五日上午
    十一時之前從無聽過彭提過要余二天內撤廠之事。」等語（見本院八十九年一月
    二十日訊問筆錄），核與其於偵查中所證述當天係遭己○○支開至地下室，且己○○於八月四日當天有跟乙○○說甲方要求無條件撤廠等節前後相互矛盾，雖其
    併指稱：「（十一時有無從地下室上來？）有，上來已無事了，當時彭在餐廳附
    近，我問他與『阿寶』（按指告訴人）之事有無處理妥？彭說『阿寶』剛被打，
    還打到哭』，他還說『余不知事情嚴重性，人家要收他老命他都不知道。』」等
    語，惟為被告所否認，且依其證述內容，至多僅能證明被告知悉告訴人遭人毆打
    乙事，尚不足以此逕認被告與「徐』姓、「唐」姓男子，以及其他共同出手毆打
    告訴人之姓名年籍不詳男子間，具有犯意連絡與行為分擔。【四】而證人甲○○
    、戊○○固亦到庭證稱：八月五日案發時，渠等均立於警衛室外之榕樹下，均有
    看見被告於告訴人遭人毆打當時曾在現場等語，然觀諸卷附其等所繪位置圖，案
    發時證人甲○○、戊○○所立位置，至少距警衛室門口達三十至三十五公尺之遙
    ，此有告訴人與被告共同至現場丈量簽名確認之紀錄一紙存卷可按，且案發時陽
    光強烈，此亦據證人甲○○證陳無訛（見本院八十九年一月十三日訊問筆錄），
    而自十公尺處外向警衛室方向望去，警衛室窗戶玻璃會產生部分反光，業經本院
    到場勘驗屬實，並製有勘驗筆錄一份附卷可憑，則以證人甲○○、戊○○所立三
    十公尺外距離，果否能清楚目睹警衛室內狀況，已非無疑。況據本院至現場勘驗
    結果，樹林至警衛室間豎有一根電線桿，電線桿右邊第二根牆柱旁，當時設有一
    變電箱，變電箱係立於土堆上，連同土堆高度約至警衛室門之上緣切齊，經當場
    提示告訴人所呈八十八年八月六日拍攝現場照片，告訴人亦答稱：「草約至變電
    箱之高度，變電箱右側有土堆，上有雜草，草之高度約與警衛室門窗下緣約十六
    公分左右。」、「現場地形、地物與土堆均無變更，土堆位置無變更。」等語（
    參見八十九年一月三十一日勘驗筆錄），準此，苟證人甲○○、戊○○確如渠等
    所述案發時均未離開樹林，則其所在位置視野應為前開雜草阻擋，而僅能看見警
    衛室門口上緣部分，何能知悉警衛室內所發生狀況？自不得執其等二人所為上揭
    證詞，遽課被告以傷害及妨害自由之罪責。【五】綜上所陳，本件既查無其他積
    極證據，足資證明被告涉有公訴人所指犯行，自應諭知被告無罪。
據上論斷，應依刑事訴訟法第三百零一條第一項，判決如主文。
本案經檢察官陳美華到庭執行職務。
中      華      民      國    八十九    年      三      月     十三     日
                          臺灣桃園地方法院刑事第二庭
                                      法  官  陳  世  博
右正本證明與原本無異。
如不服本判決，應於判決送達後十日內，向本院提出上訴狀。
                                      書記官  楊  惠  如
中      華      民      國    八十九    年       三     月      三十    日


司法院資訊處製作；財團法人民間司法改革基金會備份。
